【裁判字號】    90,上易,362
【裁判日期】    900313
【裁判案由】    違反動產擔保交易法
【裁判全文】
臺灣高等法院臺中分院刑事判決                  民國九十年度上易字第三六二號
    上  訴  人
    即  被  告  甲○○
    自  訴  人  久玖輪業有限公司
    代  表  人  乙○○
    代  理  人  丙○○
右上訴人因違反動產擔保交易法案件，不服臺灣臺中地方法院中華民國八十九年十二
月廿九日第一審判決（民國八十九年度自緝字第六二三號），提起上訴，本院判決如
左：
      主    文
原判決撤銷。
甲○○動產擔保交易之債務人，意圖不法之利益，將標的物遷移，致生損害於債權人
，處拘役肆拾日，如易科罰金，以佰元折算壹日。緩刑貳年。
      事      實
一、甲○○於民國八十八年六月七日，以動產擔保交易附條件買賣之方式，向久玖輪
    業有限公司（下稱久玖公司）購買車牌號碼ＶＲＪ─九三三號機車一部，並約定
    由甲○○為動產擔保交易之債務人，案外人洪文鵬為連帶保證人，總價金新台幣
    （下同）五萬八百八十元，分十二期給付，每月一期，每期付款四千二百四十元
    ，標的物存放地點為台中縣和平鄉○○村○○路○段五六號甲○○之設籍處，在
    價金未付清之前，標的物所有權仍屬於出賣人所有，買受人僅得依約占有使用，
    不得任意遷移或為其他處分。詎甲○○於取得標的物該車後，僅繳付自備款四千
    元後，自同年七月十五日即拒不付款，而基於意圖為自己不法利益之犯意，於八
    十八年六月七日後某日，將該標的物遷移，置放在台中市○區○○路一段三七巷
    二二號之住處，而致生損害於債權人久玖公司。
二、案經久玖公司向原審法院提起自訴。
      理      由
一、訊據被告甲○○，對於其確於上開時、地簽訂上開附條件買賣合約，以購買上開
    車輛，並約定存放地點為其上開設籍處，事後繳付頭期款後即未再支付價金，其
    後並於上開時日，將該機車遷移至上址停放等情供認不諱，核與自訴人之代理人
    丙○○指訴情節相符，復有契約書及存證信函在卷足證，堪認為真。惟其仍矢口
    否認有何違反動產擔保交易法第三十八條之犯行，辯稱：其係因事後無工作致無
    法繳付車款，並無為自己不法之利益云云。惟查，被告甲○○既自承其事後無力
    繳付車款等情在卷，且復供承該機車自購買後，旋即由其遷移停置於其位於東山
    路之住處使用，則被告確係於事後自知已無力支應分期款項之情形下，復仍遷移
    該機車，而有為自己不法利益之意圖無疑，是被告上開所辯，顯係空言否認之詞
    ，不足採信。綜上所述，被告甲○○既確有拒不繳交上開分期款，並將該機車遷
    移他處等情，則其確有不法所有利益而將機車遷移之犯行甚明。本件罪證明確，
    被告犯行，堪以認定。
二、被告甲○○為動產擔保交易之債務人，其於購得標的物後，任意遷移，並拒納餘
    款，其有不法利益之意圖，並致生損害於久玖公司甚明。核被告甲○○所為，係
    犯動產擔保交易法第三十八條之罪。原審以被告罪證明確，予以論罪科刑，原無
    不合，惟查刑法第四十一條業於九十年一月四日修正，同年月十日公布施行，原
    判決未及適用，尚有未洽，被告上訴意旨否認犯罪，雖無理由，惟原判決既有上
    開可議之處，自屬不能維持，應由本院將原判決撤銷改判，爰審酌被告僅繳納自
    備款四千元後，即未再繳付任何款項，其犯罪之動機、目的、其態度尚稱良好，
    事後業與自訴人和解，有和解書在卷足參等一切情狀，仍依原審量處以拘役四十
    日，並諭知易科罰金之折算標準。又被告以前未曾受有期徒刑以上刑之宣告，有
    本院被告全國前案紀錄表附卷可證，犯罪後已與自訴人成立和解，自訴人亦表示
    不願追究，經過此次之判刑後，當知悔過，不致有再犯之虞，其所宣告之刑，本
    院認為以暫不執行為適當，併依法宣告緩刑二年，以啟自新。
三、另自訴人雖認被告上開所為，另犯刑法第三百三十九條第一項之詐欺取財罪嫌云
    云，惟查被告有繳交該機車之自備款四千元，復係與自訴人合意簽訂契約書等情
    ，既有自訴人之代理人丙○○陳述明確，並有契約書附卷足參；另被告甲○○辯
    稱，係因其夫洪文鵬事後經濟困難，其始無力再行支應分期款項等情，亦核與證
    人即其夫洪文鵬證述情節相符，是均應認為真實，從而即尚難認被告自始即有向
    自訴人詐取上開機車之主觀犯意，此外復查無其他積極證據，足認被告確有上開
    自訴人所指之詐欺犯行，此部份核屬不能證明被告犯罪，原應為被告無罪之判決
    ，惟因自訴人自訴被告詐欺取財之部分，應係認與被告違反動產擔保交易法部分
    之事實，有牽連犯之裁判上一罪關係，爰不另為無罪之諭知，附此敘明。
據上論結，應依刑事訴訟法第三百六十九條第一項前段、第三百六十四條、第三百四
十三條、第二百九十九條第一項前段，動產擔保交易法第三十八條，刑法第十一條前
段、第七十四條第一款、第二條第一項前段，修正後刑法第四十一條第一項，罰金罰
鍰提高標準條例第一條前段、第二條，判決如主文。
中      華      民      國    九十      年      三      月      十三    日
                                臺灣高等法院臺中分院刑事第五庭庭
                                      審判長法  官  胡  森  田
                                            法  官  郭  同  奇
                                            法  官  姚  勳  昌
右正本證明與原本無異。
不得上訴。
                                            書記官  王  瑩  澤
中      華      民      國    九十      年      三      月      十四    日
                                                                        Ｃ


司法院資訊處製作；財團法人民間司法改革基金會備份。
